【裁判字號】    89,訴緝,50
【裁判日期】    890327
【裁判案由】    槍砲彈藥刀械管制
【裁判全文】
臺灣板橋地方法院刑事判決                          八十九年度訴緝字第五號
    公  訴  人  臺灣板橋地方法院檢察署檢察官
    被      告  甲○○
右被告因違反槍砲彈藥刀械管制條例案件，經檢察官提起公訴（八十七年度偵字第一
五三四四號），本院判決如左：
    主  文
甲○○未經許可，持有可發射子彈具有殺傷力之槍枝，累犯，處有期徒刑壹年貳月，
併科罰金新台幣壹拾萬元，如易服勞役以銀元參佰元（即新台幣玖佰元）折算壹日。
扣案具殺傷力之土造鋼管手槍壹把沒收。
    事  實
一、甲○○於民國（下同）八十四年間，因業務過失傷害案件，經本院判處有期徒刑
    四月，八十四年十二月八日易科罰金執行完畢，猶不知悔改，於八十七年七月中
    旬某日，在台北縣板橋市○○路某垃圾堆內拾獲具殺傷力之土造鋼管手槍一把，
    未經許可而持有之，並將前開槍彈藏置於其臺北縣板橋市○○街二六０巷二十三
    號居處。嗣於八十七年七月十七日晚上二十一時許，在上址為警查獲，並扣得前
    開具殺傷力之槍枝一把。
二、案經臺北縣警察局樹林分局報請臺灣板橋地方法院檢察署檢察官偵查起訴。
    理  由
一、訊據被告甲○○固坦承持有土造鋼管手槍，然辯稱：伊自垃圾堆中拾獲，不知該
    槍枝具殺傷力，不得持有云云。惟查：警方係持搜索票，在被告住處房間內之床
    頭同時扣得安非他命及前開槍枝，顯見被告明知該槍枝與安非他命同屬違禁物品
    ，始藏置於同一處所。又扣案槍枝，經送鑑定結果，認管制編號0000000
    000號槍枝，係以鋼管車造而成之土造鋼管手槍，長度約為十二．七ＣＭ、外
    徑約為十四．一ＭＭ，內徑約為九．九ＭＭ，機械性能良好，可擊發子彈，具殺
    傷力。有內政部警政署刑事警察局八十七年九月二十三日刑鑑字第七一三一五號
    鑑驗通知書一紙附卷可據。是被告所辯不知扣案槍枝具殺傷力，顯係事後卸責之
    詞，諉無足採，其犯行事證明確，洵堪認定。
二、核被告所為，係犯槍砲彈藥刀械管制條例第十一條第四項之未經許可，持有可發
    射子彈具有殺傷力之槍枝罪。又查被告有事實欄所載之犯罪科刑執行情形，有臺
    灣高等法院檢察署刑案紀錄簡覆表在卷可稽，其受有期徒刑之執行完畢後，五年
    以內再犯有期徒刑以上之本罪，為累犯，應依法加重其刑。爰審酌被告犯罪之動
    機、目的、手段，持有槍彈對社會治安所生危害及其品性、生活狀況、智識程度
    、犯罪後之態度等一切情狀，量處如主文所示之刑，罰金部分並諭知易服勞役之
    折算標準，以示懲儆。扣案槍枝一把為違禁物，應依刑法第三十八條第一項第一
    款沒收。
三、末查槍砲彈藥刀械管制條例第十九條第一項固規定：「犯第七條、第八條、第十
    條、第十一條、第十二條第一項至第三項、第十三條第一項至第三項之罪，經判
    處有期徒刑者，應於刑之執行完畢或赦免後，令入勞動場所，強制工作，其期間
    為三年」。惟司法院大法官會議基於憲法第八條規定之精神，作成釋字第四七一
    號解釋：「按人民身體之自由應予保障，憲法第八條設有明文。限制人身自由之
    法律，其內容須符合憲法第二十三條所定要件。保安處分係對受處分人將來之危
    險性所為拘束其身體、自由等之處置，以達教化與治療之目的，為刑罰之補充制
    度。本諸法治國家保障人權之原理及刑法之保護作用，其法律規定之內容，應受
    比例原則之規範，使保安處分之宣告，與行為人所為行為之嚴重性、行為人所表
    現之危險性，及對於行為人未來行為之期待性相當。槍砲彈藥刀械管制條例第十
    九條第一項規定，不問對行為人有無預防矯治其社會危險性之必要，一律宣付強
    制工作三年，限制其中不具社會危險性之受處分人之身體、自由部分，其所採措
    施與所欲達成預防矯治之目的及所需程度，不合憲法第二十三條所定之比例原則
    。犯上開條例第十九條所定之罪，不問對行為人有無預防矯治其社會危險性之必
    要，一律宣付強制工作三年之部分，與本解釋意旨不符，應自本解釋公布之日起
    不予適用。犯該條例第十九條第一項所列舉之罪，依個案情節符合比例原則部分
    ，固應適用該條例宣告保安處分；至不符合部分而應宣告保安處分者，則仍由法
    院斟酌刑法第九十條第一項規定之要件，依職權為之，於此，自無刑法第二條第
    二項之適用，亦即仍有從新從輕原則之適用。」。根據釋字第四七一號解釋之意
    旨，對於犯槍砲彈藥刀械管制條例第十九條第一項所列舉之罪者，是否宣告保安
    處分及適用何法條宣告保安處分，應依個案情節、犯罪人之危險性及保安處分之
    目的，具體決定之。查本案被告除因過失傷害經判處有期徒刑四月之犯罪前科外
    ，並無犯罪習慣或以犯罪為常業之情形，而本案係被告第一次為違反槍砲彈藥刀
    械管制條例犯罪，係持有具殺傷力之改造槍枝，依其犯情及素行，應無必須以保
    安處分加以矯治之社會危險性，處以如主文所宣告之刑，已屬相當。本於上引釋
    解文之意旨，本院認對被告無宣告強制工作之保安處分之必要，附此敘明。
據上論斷，應依刑事訴訟法第二百九十九條第一項前段，槍砲彈藥刀械管制條例第十
一條第四項，刑法第十一條前段、第四十七條、第四十二條第二項、第三十八條第一
項第一款，罰金罰鍰提高標準條例第二條，現行法規所定貨幣單位折算新台幣條例第
二條，判決如主文。
本案經檢察官程秀蘭到庭執行職務
中      華      民      國    八十九    年      三      月    二十七    日
                                      臺灣板橋地方法院刑事第四庭
                                          法  官  王  敏  慧
右正本證明與原本無異
如不服本判決應於送達後十日內向本院提出上訴狀
                                          書記官  廖  美  紅
中      華      民      國    八十九    年      三      月    三十一    日
附錄本案論罪科刑法條全文：
修正前槍砲彈藥刀械管制條例第十一條
未經許可製造、販賣或運輸彈藥者，處六月以上五年以下有期徒刑。
意圖供自己或他人犯罪之用，而犯前項之罪者，處一年以上七年以下有期徒刑，得併
科五萬元以下罰金。
未經許可無故持有、寄藏或意圖販賣而陳列彈藥者，處三年以下有期徒刑。
第一項及第二項之未遂犯罰之。
修正後槍砲彈藥刀械管制條例第十一條：
未經許可，製造、販賣或運輸第四條第一款所稱其他可發射金屬或子彈具有殺傷力之
各式槍砲者，處五年以上有期徒刑，併科新臺幣一千萬元以下罰金。
未經許可，轉讓、出租或出借前項所列槍砲者，處三年以上十年以下有期徒刑，併科
新臺幣七百萬元以下罰金。
意圖供自己或他人犯罪之用，而犯前二項之罪者，處無期徒刑或七年以上有期徒刑，
併科新臺幣一千萬元以下罰金。
未經許可，持有、寄藏或意圖販賣而陳而列第一項所列槍砲者，處一年以上七年以下
有期徒刑，併科新臺幣七百萬元以下罰金。
第一項至第三項之未遂犯罪之。


司法院資訊處製作；財團法人民間司法改革基金會備份。
